【裁判字號】    98,交聲,284
【裁判日期】    980305
【裁判案由】    交管條例聲異
【裁判全文】
臺灣板橋地方法院交通事件裁定         98年度交聲字第284號
原處分機關  交通部公路總局臺北區監理所
異  議  人
即受處分人  乙○○
上列受處分人因違反道路交通管理處罰條例案件，對於交通部公
路總局臺北區監理所98年1 月19日所為之北監營裁字裁40-C0000
0000號裁決處分（原舉發單號：臺北縣政府警察局北縣警交大字
第C00000000 號），聲明異議，本院裁定如下：
    主  文
異議駁回。
    理  由
一、原處分意旨略以：異議人即受處分人乙○○駕駛佳祥有限公
    司所有車輛車號468-EL號營業小客車於民國（下同）97年12
    月12日8 時21分許，在臺北縣板橋市○○○路○段，因「在
    禁止臨時停車處所停車」之違規，經臺北縣政府警察局板橋
    分局交通分隊執勤員警當場攔停，並依違反道路交通管理處
    罰條例第56條第1 項第1 款規定以北縣警交大字第C0000000
    0 號舉發違反道路交通管理事件通知單（下稱舉發通知單）
    舉發，嗣異議人不服曾於同年12月25日向原處分機關提出陳
    述後，經原處分機關函轉原舉發機關查處無誤後，原處分機
    關爰依道路交通管理處罰條例第56條第1 項第1 款之規定，
    以98年1 月19日所為之北監營裁字裁40-C00000000號違反道
    路交通管理事件裁決書（下稱裁決書）裁處異議人罰鍰新臺
    幣（下同）9 百元。
二、聲明異議意旨略以：伊於97年12月12日早上載一位病患到亞
    東醫院看病，到亞東門診，因車很多進不去，病人說在路口
    下車走進去就好，伊就在人行道邊停車，病人中風行動不便
    ，等病人下車後，要開車離開就已經是紅燈不能走，剛好壓
    到一點斑馬線。伊所處地點的紅綠燈號誌，是板橋往亞東的
    是綠燈，而亞東往板橋的是紅燈，所以伊不能走，對面一名
    警員拿著照相機過來說伊在斑馬線停車，伊把情形跟他說，
    他說伊停很久要開告發單。伊簽名後，員警再加寫伊逾停5
    分鐘云云，為此聲明異議，請求撤銷原處分。
三、按「人行道」係指為專供行人通行之騎樓、走廊，及劃設供
    人行走之地面道路，與人行天橋及人行地下道；而橋樑、隧
    道、圓環、障礙物對面、鐵路平交道、人行道、行人穿越道
    、快車道等處，不得臨時停車；汽車停車時，在禁止臨時停
    車處所不得停車，道路交通管理處罰條例第3 條第3 款、道
    路交通安全規則第111 條第1 項第1 款及同規則第112 條第
    1 項第1 款分別有明文規定。又汽車駕駛人在禁止臨時停車
    處所停車者，處新臺幣（下同）6 百元以上1 千2 百元以下
    罰鍰，道路交通管理處罰條例第56條第1 項第1 款亦有明文
    規定。
四、經查：
（一）本件受處分人即異議人即受處分人乙○○駕駛佳祥有限公
      司所有車輛車號468-EL號營業小客車於97年12月12日8 時
      21分許，在臺北縣板橋市○○○路○段，因「在禁止臨時
      停車處所停車」之違規，經臺北縣政府警察局板橋分局交
      通分隊執勤員警當場攔停，並依違反道路交通管理處罰條
      例第56條第1 項第1 款規定以北縣警交大字第C00000000
      號舉發通知單舉發，嗣異議人不服曾於同年12月25日向原
      處分機關提出陳述後，經原處分機關函轉原舉發機關查處
      無誤後，原處分機關爰依道路交通管理處罰條例第56條第
      1 項第1 款之規定，以98年1 月19日所為之北監營裁字裁
      40-C00000000號裁決書裁處異議人罰鍰9 百元等情，此有
      舉發通知單、陳述書、臺北縣政府警察局板橋分局98年1
      月15日北縣警板交裁字第0980000958號書函、裁決書各1
      紙附卷可稽。
（二）異議人雖以前詞置辯，惟異議人確實有在禁止臨時停車處
      所停車之違規事實，此經異議人於異議理由狀中及本院訊
      問時坦承不諱，並業經本件證人即臺北縣警察局板橋交通
      分隊舉發員警甲○○到庭具結證稱：「（問：提示舉發通
      知單，是否為你所舉發？情形如何？）是我舉發的沒錯。
      當時已經有變換成綠燈，但是異議人並沒有走。因為亞東
      醫院前面的路口，整個路段都很狹小，但車流量很大，民
      眾常檢舉計程車違規排班，分局的長官有要求要加強取締
      ，我們固定時段都會在那裡取締。當時異議人的車輛是停
      在人行穿越道上，有超過5 分鐘，異議人叫我開輕一點，
      叫我開3 百元的就好，但我們要依法告發。」、「（問：
      對於異議人所述有何補充？）我看到時，異議人就停在斑
      馬線上，而且我在那裡看很久，並沒有客人下車。我沒有
      告知異議人罰單多少錢，是因為法律常常在修法，金額多
      少，我也沒有很確定，而且我們的工作內容並沒有義務告
      知異議人多少錢。」等語明確（見本院98年2 月25日訊問
      筆錄第2 頁）。徵諸證人之證言，以證人甲○○係臺北縣
      政府警察局板橋分局交通分隊之員警，平日職司犯罪偵查
      及道路交通管理、維護交通秩序之指揮稽查等工作，其與
      異議人間，素昧平生又無怨隙，殊無甘冒偽證罪責，故為
      不實舉發之理由存在。再者，證人就舉發經過、與異議人
      之間的對話內容，異議人的位置及交通號誌的變換情形，
      均能清楚且連續詳細陳述，且前後並無矛盾之處，且與異
      議人僅於對面之甚短之距離，此亦為異議人所自承，在視
      距良好的情況下，是證人就舉發之經過應無誤判之虞，是
      本件係依法取締，並無任何違誤之處。
（三）另考量交通違規行為又多屬迅速、稍縱即逝及不可回復等
      特性，舉發機關或原處分機關若能提出更多之法定證據方
      法，例如人證、書證、物證等證據資料以供司法審查之交
      通法庭加以判斷該交通違規行為之存否，自屬允當，惟若
      因前揭交通違規行為特性而無法提供更多相關之書證、物
      證時，則舉發員警於司法審查之訴訟程序上立於證人之地
      位而證述其當時親身目擊及見聞之交通違規行為經過，亦
      屬於法定證據方法之一之人證證述，於法亦不有違，並不
      以提出採證照片為唯一之證據方法，至於舉發員警立於證
      人之地位所為之證述是否可採，此乃交通法庭依經驗及論
      理法則判斷其證明力為何而得否採擇之心證層次，斷不可
      以舉發員警作為證人之所述，因不可能反於其先前所為舉
      發而認均不可採，而全盤否定其立於證人地位所為之陳述
      。故於本件違規事件中，舉發員警甲○○於本院訊問中既
      已居於證人之地位具結陳述其所親身目擊及見聞本件異議
      人駕駛上開營業小客車在臺北縣板橋市○○○路○段（亞
      東醫院前），有在禁止臨時停車處所停車之違規行為，其
      證言應屬可信。
（四）另查異議人既未能就執勤警員之舉發有誤提出任何相關證
      據以供調查，本院經查亦無任何證據足資證明員警有捏造
      事實違法取締之情事，則執勤警員本其維護交通秩序、安
      全職責所為之舉發，自應受到合法、正確之推定。因而，
      異議人空言否認前開違規事實，所辯不足採信，應依法裁
      罰。末查，執行勤務警員掣單舉發違反道路交通管理處罰
      條例所列之違規事實，本質上為行政處分，係公務員基於
      職務上權力，依法就特定之具體事件所為具有公法上效果
      之單方行政行為，基於公務員為公法上行為具有公信力之
      原則，該行政處分當可被推定為真正，其據以依法處分之
      事實認定亦為真正無誤。反之，若謂公務員一切行政行為
      均須預留證據以證其實，則國家行政勢必窒礙難行，據此
      ，刑事訴訟法就犯罪證據有關之規定中與屬行政秩序罰之
      交通違規裁罰本質不合之部分，自不在準用之列。本此公
      信原則，立法者以道路交通管理處罰條例第92條第3 項之
      授權，賦予行政機關訂定違反道路交通管理事件統一裁罰
      基準及處理細則，使執勤員警得當機處分，以達其維護交
      通秩序、安全之行政目的。查本件證人甲○○與異議人素
      不相識，亦無怨隙，應無甘冒自身觸犯偽證罪之風險而設
      詞誣攀異議人之理，且交通警員製單舉發違反道路交通處
      罰條例所列之違規事實，本質上係公務員依法執行職務之
      行為，如有枉法構陷或為不實記載之行為，亦需負擔嚴厲
      之刑事責任，國家並以此擔保公務員能忠實執行職務，如
      無其他證據顯示舉發警員有誤認或故意構陷之情事時，尚
      難以舉發警員無法提出其他證據佐證，即認其所述不可採
      信，故證人甲○○上開證述，應屬可採。是異議人之違規
      行為，堪予認定，應依法裁決。
五、綜上，異議人確有上揭在行人穿越道上違停之違規事實，既
    可認定。原處分機關依據道路交通管理處罰條例第56條第1
    項第1 款之規定及違反道路交通管理事件統一裁罰基準表規
    定，裁處罰鍰新臺幣9 百元，即無任何違誤，自應予維持。
    本件異議為無理由，應予駁回。
六、據上論斷，應依道路交通管理處罰條例第87條第2 項，道路
    交通案件處理辦法第19條，裁定如主文。
中    華    民    國    98    年    3     月    5     日
                       交通法庭 法  官  吳幸娥
上列正本證明與原本無異。
如不服本裁定，應於裁定送達後五日內敘明抗告理由，向本院提
出抗告狀。
                                書記官  蕭佩宜
中    華    民    國    98    年    3     月    5     日


司法院資訊處製作；財團法人民間司法改革基金會備份。
